臺灣桃園地方法院民事判決　　　　　　　 96年度訴字第662號
原　　　告　桃園縣政府
法定代理人　乙○○
訴訟代理人　謝清傑律師
被　　　告　戊○○○
　　　　　　丁○○
　　　　　　甲○○
　　　　　　丙○○
上列當事人間請求排除侵害等事件，於民國96年10月22日辯論終
結，本院判決如下：
    主      文
被告戊○○○應將桃園縣八德市○○段一四七０地號土地上如附
圖標註29號部分面積七七點０七平方公尺之磚造建物拆除，並將
土地騰空返還予原告。
被告丁○○應將桃園縣八德市○○段一四七０地號土地上如附圖
標註31號部分面積三三點四六平方公尺之磚造建物拆除，並將土
地騰空返還予原告。
被告甲○○應將桃園縣八德市○○段一四七０地號土地上如附圖
標註33號部分面積一九點九一平方公尺之磚造建物拆除，並將土
地騰空返還予原告。
被告丙○○應將桃園縣八德市○○段一四七０地號土地上如附圖
標註18號部分面積五二點二七平方公尺磚造建物拆除，並將土地
騰空返還予原告。
被告戊○○○應給付原告新台幣捌萬仟壹佰陸拾元，及自民國
九十六年五月三日起至清償日止，按年息百分之五計算之利息，
並自民國九十六年一月起至主文第一項給付義務履行完畢止，按
月給付原告新台幣壹仟壹佰伍拾伍元。
被告丁○○應給付原告新台幣萬伍仟陸佰肆拾元，及自民國九
十六年五月三日起至清償日止，按年息百分之五計算之利息，並
自民國九十六年一月起至主文第一項給付義務履行完畢止，按月
給付原告新台幣肆佰玖拾伍元。
被告甲○○應給付原告新台肆萬肆仟伍佰壹拾壹元，及自民國九
十六年五月三日起至清償日止，按年息百分之五計算之利息，並
自民國九十六年一月起至主文第一項給付義務履行完畢止，按月
給付原告新台幣貳佰玖拾捌元。
被告丙○○應給付原告新台幣伍萬貳仟玖佰貳拾元，及自民國九
十六年五月三日起至清償日止，按年息百分之五計算之利息，並
自民國九十六年一月起至主文第一項給付義務履行完畢止，按月
給付原告新台幣柒佰拾伍元。
訴訟費用由被告戊○○○負擔十分之四，被告丁○○負擔十分之
二，被告甲○○負擔十分之一，餘由被告丙○○負擔。
本判決第一、五項原告以新台幣肆拾萬元供擔保後，得假執行。
但被告戊○○○以新台幣壹佰貳拾萬元為原告供擔保後，得免為
假執行。
本判決第二、六項原告以新台幣壹拾捌萬元供擔保後，得假執行
。但被告丁○○以新台幣伍拾肆萬元為原告供擔保後，得免為假
執行。
本判決第三、七項原告以新台幣壹拾萬元供擔保後，得假執行。
但被告李甲○○以新台幣拾萬元為原告供擔保後，得免為假執
行。
本判決第四、八項原告以新台幣貳拾捌萬元供擔保後，得假執行
。但被告丙○○以新台捌拾肆萬元為原告供擔保後，得免為假執
行。
    事實及理由
一、本件被告丁○○經合法通知，未於最後言詞辯論期日到場，
    核無民事訴訟法第386 條所列各款情形，爰依原告之聲請，
    由其一造辯論而為判決。
二、按訴狀送達後，原告不得將原訴變更或追加他訴，但擴張或
    減縮應受判決事項之聲明者。民事訴訟法第255 條第1 項第
    3 款定有明文。經查本件原告起訴時，以坐落桃園縣八德市
    ○○段1470地號土地（下稱系爭土地）為其所管理，遭被告
    無權占用，依民法第767 條、第184 條第1 項前段及第179
    條規定，請求被告分別將其各自占用系爭土地之地上物拆除
    後將土地返還原告，並依占用面積計算被告應給付之金額，
    嗣於本院會同兩造及桃園縣八德地政事務所人員勘測被告占
    用系爭土地之位置及實際面積後，原告於民國96年8 月8 日
    具狀將其起訴之聲明更正如下述三、(一)至(八)所示，仍依民法
    第767 條、第184 條第1 項前段、第179 條規定請求，核屬
    擴張或減縮應受判決事項之聲明，參照前開規定，應予准許
    。
三、原告起訴主張系爭土地之所有權人為桃園縣，管理者為原告
    ，被告4 人均於82年7 月間，無權占用原告管理之系爭土地
    ，興建房屋使用。被告戊○○○無權占用如附圖所示標註29
    號部分土地，面積77.07 平方公尺。被告丁○○無權占用如
    附圖所示標註31號部分土地，面積33.46 平方公尺。被告甲○○無權占用如附圖所示標註33號部分土地，面積19.91 平
    方公尺。被告丙○○無權占用如附圖所示標註18號部分土地
    ，面積52.27 平方公尺。原告爰依民法第767 條規定，請求
    被告分別將上開無權占用系爭土地之地上物拆除，並將該部
    分土地返還原告。又被告既無權占用原告管理之系爭土地，
    即應依民法第184 條第1 項前段及民法第179 條規定，賠償
    原告所受損害、返還占用期間之不當得利。參照台灣省政府
    83年7 月29日83府財五字第63152 號函所訂定之「台灣省省
    有基地租金率調整方案」第1 條規定：「一、台灣省省有基
    地每年之租金率，不分使用分區，一律按收租當期土地申報
    地價年息百分之五計收。」，即以申報地價之年利率5 ％計
    算。系爭土地之申報地價為每平方公尺新台幣（下同）3,60
    0 元，被告戊○○○就82年7 月至95年12月部分，應給付原
    告共計新台幣（下同）174,405 元，並扣除本院89年度促字
    第31644 號支付命令確定部分91,245元，則被告應給付原告
    83,160元。自96年1 月起，依上開標準計算，被告戊○○○
    應按月給付原告1,155 元（3600×77×5 ％÷12＝1155），
    至拆除地上物、騰空返還土地為止。被告丁○○就82年7 月
    至95年12月部分，應給付原告74,745元，於扣除本院89年度
    促字第31657 號支付命令確定之39,105元後，應給付原告35
    ,640 元 。自96年1 月起，被告丁○○應按月給付原告 495
    元（3600×33×5 ％÷12＝495） ，至拆除地上物、騰空返
    還土地止。被告甲○○就82年7 月至95年12月部分，每半年
    應給付原告1,791.9 元，扣除其已給付之3,870 元後，尚應
    給付原告44,511元。自96年1 月起，被告甲○○應按月給付
    原告298 元（3600×19.91 ×5 ％÷12＝298） ，至拆除地
    上物、騰空返還土地止。被告丙○○就82年7 月至95年12月
    部分，應給付原告110,985 元，於扣除本院89年度促字第31
    654 號支付命令確定之58,065元後，尚應給付原告52,920元
    。自96年1 月起，被告丙○○應按月給付原告735 元（3600
    ×49×5 ％÷12＝735） ，至拆除地上物、騰空返還土地為
    止等語。並聲明：(一)被告戊○○○應拆除其所有坐落於系爭
    土地上之地上物如附圖所示標註29號部分、面積77.07 平方
    公尺，並將上開占用土地騰空返還予原告。(二)被告丁○○應
    拆除其所有坐落於系爭土地上之地上物如附圖所示標註31號
    部分、面積33.46 平方公尺，並將上開占用土地騰空返還予
    原告。(三)被告甲○○應拆除其所有坐落於系爭土地上之地上
    物如附圖所示標註33號部分、面積19.91 平方公尺，並將上
    開占用土地騰空返還予原告。(四)被告丙○○應拆除其所有坐
    落於系爭土地上之地上物如附圖所示標註18號部分、面積52
    .27 平方公尺，並將上開占用土地騰空返還予原告。(五)被告
    戊○○○應給付原告83,160元，及自起訴狀繕本送達（96年
    5 月2 日）翌日起至清償日止，按年息5 ％計算之利息。並
    自96年1 月起，按月給付原告1,155 元，至附圖所示標註29
    號地上物拆除、將土地騰空返還予原告止。(六)被告丁○○應
    給付原告35,640元，及自起訴狀繕本送達（96年5 月2 日）
    翌日起至清償日止，按年息5 ％計算之利息。並自96年1 月
    起，按月給付原告495 元，至附圖所示標註31號地上物拆除
    、將土地騰空返還予原告止。(七)被告甲○○應給付原告44,
    511 元，及自起訴狀繕本送達（96年5 月2 日）翌日起至清
    償日止，按年息5 ％計算之利息。並自96年1 月起，按月給
    付原告298 元，至附圖所示標註33號地上物拆除、將土地騰
    空返還予原告止。(八)被告丙○○應給付原告52,920元，及自
    起訴狀繕本送達（96年5 月2 日）翌日起至清償日止，按年
    息5 ％計算之利息。並自96年1 月起，按月給付原告735 元
    ，至附圖所示標註18號地上物拆除、將土地騰空返還予原告
    止。(九)請准原告供擔保，宣告假執行。
四、被告部分：
(一)、被告戊○○○則以其向前手購買如附圖所示標註29號之房屋
    時，並不知有占用原告管理之系爭土地，其願意每月給付原
    告租金，但請求降低租金等語資為抗辯，並聲明駁回原告之
    訴。
(二)、被告丁○○未於最後言詞辯論期日到庭，惟據其以前委任被
    告戊○○○到庭所為之陳述則以：其係於20多年前購買如附
    圖所示標註31號房屋，未曾重建過，請求繼續使用，願意分
    期給付租金等語置辯，並聲明駁回原告之訴。
(三)、被告甲○○則以其於59年間買受如附圖所示標註33號之房屋
    ，未重建過，亦不知有占用到原告之土地等語為辯，並聲明
    駁回原告之訴。
(四)、被告丙○○則以其於85年間開始居住於如附圖所示標註18號
    之房屋，該屋未重建過，有繳納使用之地租等語抗辯，並聲
    明駁回原告之訴。
五、原告主張系爭土地為桃園縣所有，其為系爭土地管理者，被
    告分別占用如主文所示位置、面積建造房屋使用等情，業據
    原告提出土地登記謄本1 紙、照片8 紙為憑，並經本院囑請
    桃園縣八德地政事務所派員會同現場勘測屬實，有本院勘驗
    筆錄及桃園縣八德地政事務所複丈成果圖各1 紙在卷可稽。
    原告此部分主張，自為信實可採。
六、按所有權人對於無權占有或侵奪其所有物者，得請求返還之
    ；對於妨害其所有權者，得請求除去之。民法第767 條定有
    明文。而當事人主張有利於己之事實者，就其事實有舉證之
    責任，為民事訴訟法第277 條前段所明定。是占有他人之物
    而主張具有得以對抗所有人之合法權源者，就此項有利於己
    之事實負有舉證之責。經查，本件系爭土地係原告所有，而
    為被告所有同上建物占用，已如前述，原告並否認被告係有
    權占用系爭土地，則被告就伊占有系爭土地有得以對抗原告
    之正當權源，自應負舉證之責。雖，被告戊○○○則以其向
    前手購買如附圖所示標註29號之房屋時，並不知有占用原告
    管理之系爭土地，其願意每月給付原告租金，但請求降低租
    金云云；被告丁○○辯稱其係於20多年前購買如附圖所示標
    註31號房屋，未曾重建過，請求繼續使用，願意分期給付租
    金云云；被告甲○○辯稱其於59年間買受如附圖所示標註33
    號之房屋，未重建過，亦不知有占用到原告之土地云云；被
    告丙○○辯稱其於85年間開始居住於如附圖所示標註18號之
    房屋，該屋未重建過，有繳納使用之地租云云，惟被告所辯
    各節，均難認係具占用系爭土地之合法權源，復未提出任何
    有利事證證明確係有權使用系爭土地。原告主張其所有系爭
    土地為被告所有建物無權占用如系爭土地如主文所示位置、
    面積一事，亦為真實。從而，原告本於系爭土地之所有權，
    依民法第767 條規定，請求被告應各將系爭土地上如主文所
    示位置、面積之建物拆除，並將所占用基地騰空返還原告，
    為有理由，應予准許。
七、次按無法律上原因而受利益，致他人受損害者，應返還其利
    益。雖有法律上原因，而其後已不存在者，亦同，為民法第
    179 條所明定。故其得請求之範圍，應以他方所受之利益為
    度，非以請求人所受損害若干為準，無權占有他人土地，可
    能獲得相當於租金之利益，為社會通常之觀念，亦有最高法
    院61年台上字第1695號判例可參。經查被告既無權占有原告
    所有之系爭土地，自係侵害原告之所有權，原告主張被告因
    而受有相當於租金之利益，致原告受有相當於租金之損害，
    依前說明，自屬可採。原告主張依台灣省政府83年7 月29日
    83府財五字第63152 號函所訂定之「台灣省省有基地租金率
    調整方案」第1 條規定：「一、台灣省省有基地每年之租金
    率，不分使用分區，一律按收租當期土地申報地價年息百分
    之五計收。」，即以申報地價之年利率5 ％計算。系爭土地
    之申報地價為每平方公尺新台幣（下同）3,600 元，被告戊○○○就82年7 月至95年12月部分，應給付原告共計新台幣
    （下同）174,405 元，並扣除本院89年度促字第31644 號支
    付命令確定部分91,245元，則被告應給付原告83,160元。自
    96年1 月起，依上開標準計算，被告戊○○○應按月給付原
    告1,155 元（3600×77×5 ％÷12＝1155），至拆除地上物
    、騰空返還土地為止。被告丁○○就82年7 月至95年12月部
    分，應給付原告74,745元，於扣除本院89年度促字第 31657
    號支付命令確定之39,105元後，應給付原告35,640元。自96
    年1 月起，被告丁○○應按月給付原告495 元（3600×33×
    5 ％÷12＝495） ，至拆除地上物、騰空返還土地止。被告
    甲○○就82年7 月至95年12月部分，每半年應給付原告1,79
    1.9 元，扣除其已給付之3,870 元後，尚應給付原告44,511
     元 。自96年1 月起，被告甲○○應按月給付原告298 元（
    3600×19.91 ×5 ％÷12＝298） ，至拆除地上物、騰空返
    還土地止。被告丙○○就82年7 月至95年12月部分，應給付
    原告110,985 元，於扣除本院89年度促字第31654 號支付命
    令確定之58,065元後，尚應給付原告52,920元。自96年1 月
    起，被告丙○○應按月給付原告735 元（3600×49×5 ％÷
    12＝735） ，至拆除地上物、騰空返還土地為止，亦屬有據
    。從而，原告依不當得利之法律關係請求被告分別給付原告
    如主文第5 、6 、7 、8 項所示款項，為有理由，亦應予准
    許。
八、原告陳明願供擔保請准宣告假執行，經核並無不合，爰酌定
    相當擔保如主文第10、11、12、13項前段所示金額併准許之
    ，並依職權宣告被告各得為原告供擔保如主文第10、11、12
    、13項後段所示金額免為假執行。
據上論結，本件原告之訴為有理由，依民事訴訟法第78 條、第
85條第1項但書，判決如主文。
中　　華　　民　　國　　96　　年　　11　　月　　 5  　日
                  民事第三庭    法　官　張天民
以上正本係照原本作成
如對本判決上訴，須於判決送達後20日內向本院提出上訴狀
中　　華　　民　　國　　96　　年　　11　　月　 　5　　日
                                書記官　劉彩華
